臺灣士林地方法院刑事裁定　　　　　　　96年度聲判字第40號
聲　請　人　甲○○
代 理　 人　羅水明律師
被　　　告　丙○○
　　　　　　乙○○
上列聲請人因告訴被告偽造文書案件，不服台灣高等法院檢察署
檢察長駁回再議之處分（96年上聲議字第3158號），聲請交付審
判，本院裁定如下：
    主  文
聲請駁回。
    理  由
一、按告訴人不服上級法院檢察署檢察長或檢察總長認再議為無
    理由而駁回之處分者，得於接受處分書後10日內委任律師提
    出理由狀，向該管第一審法院聲請交付審判。法院認為交付
    審判之聲請不合法或無理由者，應駁回之。刑事訴訟法第25
    8 條之1 、第258 條之3 第2 項前段，分別定有明文。
二、本件聲請人以被告涉犯罪，向臺灣士林地方法院檢察署檢察
    官提出告訴，經該檢察署檢察官於95年4 月24日以95年度偵
    字第6469、14807 號處分書為不起訴處分後，聲請人不服，
    聲請再議亦經台灣高等法院檢察署於96年6 月21日以96上聲
    議字第3158號處分書駁回再議之聲請，並於96年6 月29日送
    達聲請人，聲請人委任律師於96年7 月9 日向本院聲請交付
    審判，業經本院核閱上開卷宗無誤，並有上開不起訴處分書
    、駁回再議處分書及送達證書影本各乙份在卷可查，本件聲
    請交付審判程式合於首揭法條規定，先予敘明。
三、聲請交付審判意旨略以：
 1. 被告丙○○、乙○○與阿彬（由檢察官另行簽結）共同基於
    不法所有之意圖，於民國93年4 月間至聲請人位於臺北市南
    港區○○○路○ 段70巷5 弄19號2 樓之住處，由阿彬表示願
    意出借新台幣（下同）30萬元予聲請人，惟須提供聲請人所
    有坐落臺北市○○○路70巷5 弄19號2 樓之建物及其基地即
    台北市○○區○○段5 小段175 地號，應有部分為81584 分
    之331 之土地（下稱：系爭不動產）作為抵押，以擔保債權
    。聲請人不疑有他，遂交付系爭不動產之所有權狀、印鑑證
    明、印鑑章、身分證正本等證件，而被告丙○○與阿彬、楊
    錫池於取得上開文件後，於明知聲請人並未同意出售系爭不
    動產情形下，竟於94年4 月22日，委託知情之土地代書即被
    告乙○○將前揭不動產辦理過戶與楊錫池，使告訴人損失慘
    重，檢察官未予詳查，遽為不起訴處分，顯有可議。
  2.聲請人與阿彬間僅存有借貸關係，並無同意將系爭不動產出
    售予楊錫池，此由被告無法提出系爭不動產之買賣契約、並
    未支付買賣價金，反係聲請人有於93年8 月12日、8 月26日
    、10月14日皆還款至阿彬所指定戶名為楊錫池之台北五信松
    山分社之000000000000號帳戶中足證，而事後，系爭不動產
    於94年12月遭假扣押時，阿彬等人始委託秉然律師事務所來
    電希望聲請人於擬妥的協議書上簽名，顯見係藉此逃避不法
    移轉系爭不動產之刑責。
  3.再由證人黃宣蓉之證述，可知聲請人確係向阿彬借款30萬，
    而非出賣系爭不動產，而證人程建童所言顯然不實。
  4.綜上，被告丙○○及阿彬，以借款30萬元予聲請人之方式，
    佯稱須以系爭不動產設定抵押權之方式，使聲請人交付系爭
    不動產之所有權狀、印鑑章、印鑑證明等文件，由知情之被
    告乙○○辦理系爭不動產所有權移轉登記予楊錫池，被告丙○○、乙○○涉犯詐欺、偽造文書犯行堪予認定。
四、按犯罪事實應依證據認定之，無證據不得認定其犯罪事實，
    刑事訴訟法第154 條第2 項定有明文。又告訴人之告訴，係
    以使被告受刑事訴追為目的，是其陳述是否與事實相符，仍
    應調查其他證據以資審認；而犯罪事實之認定，應憑證據，
    如未能發現相當證據，或證據不足以證明，自不能以推測或
    擬制之方法，以為裁判基礎；另認定不利於被告之事實，須
    依積極證據，苟積極證據不足為不利於被告事實之認定時，
    即應為有利於被告之認定，更不必有何有利之證據（最高法
    院52年台上字第1300號、40年台上字第86號及30年上字第81
    6 號判例意旨足資參照）。再按刑事訴訟法第258 條之1 規
    定聲請人得向法院聲請交付審判，揆其立法意旨，係對於「
    檢察官不起訴裁量權」制衡之一種外部監督機制，法院之職
    責僅在就檢察官所為不起訴之處分是否正確加以審查，藉以
    防止檢察機關濫權，依此立法精神，同法第258 條之3 第3
    項規定「法院就交付審判之聲請為裁定前，得為必要之調查
    」，係指調查證據之範圍應以偵查中曾顯現者為限，不可就
    新提出之證據再為調查，亦不可蒐集偵查卷宗以外之證據，
    否則將與刑事訴訟法第260 條之再行起訴規定混淆不清。法
    院於審查交付審判之聲請有無理由時，除認為聲請人所指摘
    不利被告之事證未經檢察機關詳為調查或斟酌，或不起訴處
    分書所載理由違背經驗法則、論理法則或其他證據法則者外
    ，不宜率予交付審判。所謂聲請人所指摘不利被告之事證未
    經檢察機關詳為調查，係指聲請人請求調查之證據，檢察官
    未予調查，且若經調查，即足以動搖原偵查事實之認定及處
    分之決定者；倘調查結果，尚不足動搖原事實之認定及處分
    之決定，仍不能率予交付審判。
五、被告丙○○固坦承有於93年4 月間向聲請人借30萬元，聲請
    人並以系爭不動產權狀向阿彬借錢，並寫了買賣契約書等一
    大堆文件，結果後來還了85萬元，惟辯稱其不清楚為何房屋
    後來過戶至楊錫池名下等語，被告乙○○固不否認其係代書
    ，系爭不動產過戶文件係楊錫池及阿彬委託其辦理，並供稱
    ：因楊鍚池說告訴人有授權處理，文件齊備且有聲請人之印
    鑑證明，所以其認為楊錫池有權處理，就幫忙送件，收取1
    萬元費用，其只幫忙辦理過戶登記，至於簽約及增值稅、契
    稅的申報書均係另一個代書辦理，其並無行使偽造文書情事
    等語。
六、本院查：
 1. 被告丙○○與阿彬、證人黃宣蓉曾於93年4 月間至聲請人甲○○之前開住處，商討借貸事宜乙情，業據證人黃宣蓉結證
    稱：其曾帶阿彬與被告丙○○在甲○○家見面，當時在場者
    有伊、被告丙○○、阿彬、阿彬的陳姓友人及1 名女子，當
    時甲○○向阿彬借30萬元。後來阿彬告訴伊，甲○○都沒還
    款，其打電話去問甲○○，甲○○說沒錢，伊轉告阿彬，阿
    彬說甲○○信用不好，要先將系爭不動產過戶給人頭，再重
    新貸款，且聽阿彬說，房屋過戶係經甲○○同意。甲○○、
    被告丙○○後來又向阿彬借35萬元及5 萬元。系爭不動產過
    戶與楊錫池後，阿彬拿去貸款借了480 萬元，說還不夠16萬
    多元，所以又拿去借2 胎20萬元等語（見臺灣士林地方法院
    檢察署95年度偵字第6469號卷第88頁、第89頁）；被告丙○○供稱：第1 次向阿彬借30萬元後，被罰款5 萬元、10萬元
    ，其就請阿彬不要用錢莊的利息對待其，其受不了，其和甲○○、黃宣蓉商量後，再向阿彬借35萬元用來還其另筆借款
    ，後來其又打電話給阿彬借5 萬元，其有向聲請人報備。後
    來借款太多了，甲○○信用破產，其就和甲○○、黃宣蓉、
    阿彬商量，不知是誰提議要找人頭過戶，當時的想法是把房
    屋先過給阿彬，不知道會過戶給楊錫池，因為還不夠還阿彬
    ，阿彬就再去借20萬元，但是阿彬竟私下去借了50萬元，權
    狀、印鑑證明是第1 次借款時就給阿彬的等語（見同卷第89
    頁、第90頁），互核被告丙○○與證人黃宣蓉所述甲○○向
    阿彬借款及以系爭不動產過戶予指定人頭，用以貸款情節，
    大致相符，堪以採信。
  2.又證人即辦理系爭房屋土地增值稅事宜之人程建童亦結證稱
    ：伊和阿彬前往甲○○之住處，因要辦過戶需用印，其拿買
    賣契約去找甲○○蓋章，並介紹自己是代書事務所人員，是
    甲○○親自蓋章，因為要辦貸款，但增值稅過高，銀行額度
    不能提高，所以要先過戶，但其僅辦到核定稅單，阿彬就把
    案子拿走了，其並未見過被告丙○○等語（見同卷第170 頁
    至第171 頁）；聲請人甲○○於檢察官訊問證人程建童後，
    隨即質問證人程建童：「我打電話給你，房子的貸款出來了
    沒有？你回答我說有問題，請你去找阿彬，為何後來貸款會
    出來？」，證人程建童答稱：「買賣雙方是你們兩位，五信
    貸款的額度確實有問題，所以我請你去找阿彬，而且事後的
    過戶是別的代書辦的，所以我不清楚如何辦的」（見同卷第
    172 頁），聲請人甲○○再質問證人程建童：「我有無於合
    約及切結書上蓋章（筆錄漏載蓋章2 字）給你？」證人程建
    童答稱：「我找他們（指甲○○、阿彬）蓋章，都是公定的
    買賣契約書，再來買賣雙方提供的文件都齊全，而且假如我
    未告知來訪的目的，他們（指甲○○、阿彬）為何給我文件
    及蓋章」，甲○○復答稱：「他（指證人程建童」沒告訴我
    要做什麼」（見同卷第172 頁），互核證人程建童與聲請人
    甲○○2 人所言，證人程建童所指為提高系爭不動產銀行貸
    款額度，降低土地增值稅，以提高銀行貸款額度乙情，並非
    子虛，復聲請人甲○○亦自承有電詢證人程建童貸款情形，
    而對於程建童有告知甲○○係代書事務所人員，為辦理過戶
    ，而拿買賣契約書予聲請人用印乙事，甲○○亦僅表示程建
    童並未告知要她這些是要做什麼，並未否認用印乙事，惟衡
    之常情，印鑑章通常使用於重要之文件上，所有人用印時莫
    不謹慎小心，難有不明究理即貿然蓋印之理，聲請人甲○○
    指稱對於系爭不動產買賣過戶予他人為不知情乙情，顯難採
    信，遽難以此逕認被告丙○○有何行使偽造私文書、詐欺情
    事。
  3.再被告乙○○係受楊錫池及阿彬委託辦理系爭不動產過戶，
    並將系爭不動產移轉登記予楊錫池乙情，有台北市松山地政
    事務所95年10月3 日北市松地三字第09531705900 號函暨系
    爭不動產之買賣所有權移轉登記申請案影本20張（見同卷第
    54頁至第79頁）在卷可稽，系爭不動產辦理買賣簽約、增值
    稅、契稅的申報係由程建童代書處理，並據證人程建童證述
    綦詳；而被告乙○○既未參與系爭不動產之買賣過程，尚難
    僅因楊錫池、阿彬委託辦理系爭不動產之過戶，幫忙送件並
    收取1 萬元費用，即率爾認定乙○○有偽造文書或詐欺之犯
    意。
五、綜上，原不起訴處分書及聲請再議處分書既已詳予調查偵查
    卷內所存證據，並敘明所憑證據及判斷理由，認無積極證據
    證明被告涉有聲請人所指訴之罪嫌，原檢察官及台灣高等法
    院檢察署檢察長分別予以不起訴處分及駁回再議之聲請，即
    無違誤。本件聲請交付審判意旨仍執前詞，對於原處分加以
    指摘求予審判，非有理由，應予駁回。
五、依刑事訴訟法第258 條之3 第2 項前段，裁定如主文。
中　　華　　民　　國　　96　　年　　8 　　月　　30　　日
　　　　　　　　　刑事第一庭審判長法  官  洪英花
                                  法  官  雷雯華
                                  法  官  林清吉
以上正本證明與原本無異。
本件裁定不得抗告。
                                  書記官  張茹茵
中　　華　　民　　國　　96　　年　　8 　　月　　30　　日
